臺灣臺中地方法院刑事判決　　　　　　　　　　　　　九十三年度訴字第八七號
　　公　訴　人　臺灣臺中地方法院檢察署檢察官
　　被　　　告　丙○○
右列被告因偽造文書案件，經檢察官提起公訴（九十二年度偵字第二二四○八號），
本院判決如左：
    主  文
丙○○連續行使偽造私文書，足以生損害於他人，處有期徒刑陸月，如易科罰金，以
參佰元折算壹日。
在如附表所示五紙本票背面偽造之「戊○○」署名共伍枚及「己○○」、「丁○○」
署名各壹枚均沒收。
    事  實
一、丙○○前因偽造有價證券案件，經法院判處有期徒刑十月，緩刑三年確定，現仍
    在緩刑期內，仍不知悔改。其自民國八十五年起，即陸續向甲○○購買米粉，而
    有生意往來關係。迄於八十九年間，因丙○○積欠之米粉價金及其他借款數額合
    計逾百萬元，且其所簽發之支票均未能兌現，甲○○遂要求丙○○簽發本票作為
    擔保及支付購買米粉價金。丙○○竟基於行使偽造私文書之概括犯意，未經其夫
    戊○○、其女己○○或任何姓名為丁○○者之授權或同意，即先後於：
  (一)八十九年六月一日前之某日，在其所簽發如附表編號１所示本票背面，偽簽「戊○○」、「己○○」、「丁○○」（此姓名為丙○○所杜撰，惟經本院查詢結果
    ，確有多人真實姓名為丁○○）之署名各一枚，表示上開三人就該紙本票願負背
    書人責任，而偽造私文書。隨即於八十九年六月一日，持至甲○○位於彰化縣芬
    園鄉○○路一○七號住處，行使交付予甲○○，作為積欠款項之擔保，足以生損
    害於戊○○、己○○、丁○○及甲○○。
  (二)八十九年九月三十日，在其所簽發如附表編號２所示本票背面，偽簽「戊○○」
    之署名一枚，表示戊○○就該紙本票願負背書人責任，而偽造私文書。隨即於同
    日，持至甲○○前揭住處，行使交付予甲○○，作為購買米粉之價金，足以生損
    害於戊○○及甲○○。
  (三)八十九年十二月九日，在其所簽發如附表編號３所示本票背面，偽簽「戊○○」
    之署名一枚，表示戊○○就該紙本票願負背書人責任，而偽造私文書。隨即於同
    日，持至甲○○前揭住處，行使交付予甲○○，作為購買米粉之價金，足以生損
    害於戊○○及甲○○。
  (四)八十九年十二月十五日，在其所簽發如附表編號４、５所示本票背面，偽簽「戊○○」之署名各一枚，表示戊○○就該二紙本票願負背書人責任，而偽造私文書
    。隨即於同日，持至甲○○前揭住處，行使交付予甲○○，作為購買米粉之價金
    ，足以生損害於戊○○及甲○○。
  (五)嗣甲○○於各該本票到期日經提示結果，均未獲付款，因此向法院聲請核發支付
    命令，然遭戊○○、己○○提出異議，該二人並於法院審理中否認曾授權或同意
    丙○○在前開本票上背書，始知悉上情。
二、案經甲○○訴由臺灣臺中地方法院檢察署檢察官偵查起訴。
    理  由
一、訊據被告丙○○固承認有在如附表所示五紙本票背面，簽署「戊○○」等人署名
    ，並行使交付予甲○○之事實，惟矢口否認有何行使偽造私文書犯行，辯稱：附
    表編號１那張本票的背書，是伊到甲○○家時，甲○○拉下鐵門強迫伊簽的，甲○○說如果不簽就不能回去；其他四張本票的背書，伊是經過先生、女兒同意才
    簽的，沒有偽造文書云云。
二、經查：
  (一)被告右揭行使偽造私文書犯行，業據告訴人甲○○指訴綦詳，並有如附表所示五
    紙本票正反面影本附於發查卷第一三、一四頁可稽。
  (二)雖被告以前詞置辨，惟：
  1.針對如附表編號１所示本票之背書部分：
  (1)告訴人於本院審理時以證人身分作證，堅決否認有強迫被告在該紙本票上背書之
    事實，證稱：「（對被告稱你對她說如果不簽先生、小孩的背書，就不讓她回家
    ，有何意見？）我沒有這樣說」、「（當天你有無拉下鐵門？）當天她是在下午
    過來，通常白天都不會拉下鐵門」等語（見本院卷第三六頁）。
  (2)而被告聲請傳訊之證人即載送被告前往甲○○住處之司機乙○○於本院審理時，
    證稱：「（有無載被告到甲○○芬園鄉住處？）有，常去，我都在車上等她，等
    她們談好生意後才叫我進去搬貨」、「（甲○○家鐵門有無拉下？）常去，沒有
    特別注意，正常都是白天過去，也有晚上過去，如果下雨天沒有經營，鐵門就會
    關起來」、「（八十九年六、七月有無載被告到甲○○家？）我不確定我那時有
    無為被告工作」、「（被告有無向你提過甲○○逼她簽本票，否則不讓她回去？
    ）沒有，被告生意上的事情都不會告訴我，我只負責駕駛」等語（見本院卷第三
    八頁）。由乙○○之證詞，亦無法證明甲○○有強迫被告背書之行為。
  (3)此外，被告未能提出其他證據足以證明其所謂甲○○強迫其在該紙本票背面之事
    實，被告此部分辯解，即屬無據。
  2.針對如附表編號２至５所示本票之背書部分：
  (1)甲○○前執包括如附表所示五紙本票在內之八紙本票，向本院聲請核發支付命令
    ，經本院以九十年度促字第二五二八五號核發支付命令。嗣戊○○、己○○收受
    該支付命令後，對之提出異議，因此進入訴訟程序。而戊○○、己○○在該民事
    事件二審（本院九十年度簡上字第四一四號）審理中，以上訴人身分到庭，均否
    認有在如附表所示五紙本票背書之事實，其中戊○○供述：「我沒有在本票上背
    書：：我不知道我的名字在本票的背面背書：：我沒有授權別人在本票上面簽字
    」等語（見該簡上卷九十一年一月十八日言詞辯論筆錄第二頁）；另己○○則陳
    稱：「我沒有在本票的背面背書，上面的名字不是我寫的，我不知道我的名字在
    本票的背面，我也沒有授權別人在該本票上背書」等語（同上頁）。
  (2)而被告於上開民事事件二審審理時，以證人身分證稱：「（被上訴人當庭所提之
    本票上戊○○及己○○之背書，是何人所背書？）全部都是我簽的」、「（本票
    上的背書是不是上訴人戊○○及己○○授權你背書的？）不是，我背書時不敢讓
    我先生及女兒知道，故我先生及女兒對我在本票上背書一事，完全不知道」等語
    （見該簡上卷九十一年二月一日言詞辯論筆錄第二頁）。
  (3)由被告、戊○○、己○○前開所述，足見戊○○及己○○均未授權或同意被告在
    本案五紙本票上背書，被告此部分所辯，亦非屬實。
  (三)綜上所述，被告所辯顯係事後卸責之詞，不足採信。本件事證明確，被告犯行堪
    以認定。
三、被告未經戊○○等人之授權或同意，即擅自在本票背面偽簽「戊○○」等署名，
    使戊○○等人有遭受票據追索之虞，且使甲○○無法藉由背書人之背書獲得較充
    足之保障，自足以生損害於戊○○等人及甲○○。故核被告所為，係犯刑法第二
    百十六條、第二百十條之行使偽造私文書罪。其在如附表所示五紙本票背面偽簽
    「戊○○」等署名之行為屬偽造私文書之部分行為，偽造私文書後持以行使，偽
    造之低度行為應為行使之高度行為所吸收，均不另論罪。又刑法偽造文書罪旨在
    保護文書真正之社會法益，而非被偽造人之個人法益，故被告雖在如附表編號１
    所示本票背面同時偽簽「戊○○」、「己○○」、「丁○○」署名並予行使，仍
    非屬一行為侵害數法益之想像競合犯，併予敘明。被告先後多次行使偽造私文書
    犯行，時間緊接，犯罪構成要件相同，顯係基於概括犯意為之，應依連續犯之規
    定論以一罪，並加重其刑。爰審酌被告偽造他人名義之背書，並持以作為支付工
    具，其行為對告訴人及社會票據交易秩序所生損害非輕，偽造背書之期間長短、
    數量，於事證明確之情形下，猶飾詞推諉，迄未與告訴人達成和解（被告雖於本
    案辯論終結後，郵寄和解書一紙到院，然該和解書上全無告訴人之簽名或印文，
    應係被告單方面所製成，無從執此認定被告與告訴人間確已成立和解），顯然欠
    缺悔過之具體表現等一切情狀，量處如主文所示之刑。另被告行為後，刑法第四
    十一條業於九十年一月十日修正公布施行，於同月十二日生效，修正後第一項前
    段規定「犯最重本刑為五年以下有期徒刑以下之刑之罪，而受六個月以下有期徒
    刑或拘役之宣告，因身體、教育、職業、家庭之關係或其他正當事由，執行顯有
    困難者，得以一元以上三元以下折算一日，易科罰金」，較諸修正前舊法規定犯
    最重本刑三年以下有期徒刑之罪，而受六月以下有期徒刑或拘役之宣告，始得易
    科罰金，以修正後之新法有利於被告，爰依刑法第二條第一項前段規定，適用修
    正後之新法規定，諭知易科罰金之折算標準。被告在如附表所示五紙本票背面所
    偽簽之「戊○○」署名共五枚及「己○○」、「丁○○」署名各一枚，均屬偽造
    之署押，不問屬於犯人與否，應依刑法第二百十九條規定，宣告沒收。
據上論斷，應依刑事訴訟法第二百九十九條第一項前段，刑法第二條第一項前段、第
五十六條、第二百十六條、第二百十條、第四十一條第一項前段（修正後）、第二百
十九條，罰金罰鍰提高標準條例第二條，判決如主文。
本案經檢察官庚○○到庭執行職務。
中      華      民      國      九十三      年    七      月      二    日
                                臺灣臺中地方法院刑事第四庭
                                    審判長法  官  張  靜  琪
                                          法  官  賴  妙  雲
                                          法  官  羅  智  文
右正本證明與原本無異。
如不服本判決，應於判決送達後十日內向本院提出上訴狀，上訴於臺灣高等法院臺中
分院( 須附繕本 )。
                                          書記官
中      華      民      國      九十三      年    七      月      七    日
附錄論罪科刑法條
刑法第二百十條
偽造、變造私文書，足以生損害於公眾或他人者，處五年以下有期徒刑。
刑法第二百十六條
行使第二百十條至第二百十五條之文書者，依偽造、變造文書或登載不實事項或使登
載不實事項之規定處斷。
附表
  編號  發票日    到期日    票面金額        被偽造背書    本票號碼
                            （新台幣）      之名義人
  １    ６１    ８    二百萬元        戊○○        二○三一○一
                                            己○○
                                            丁○○
  ２    ９    １０    六萬元          戊○○        二○三一○五
  ３    ９        八萬元          戊○○        二○三一一三
  ４            七萬七千元      戊○○        四三四○五三
  ５            五萬元          戊○○        四三四○五四
